臺灣苗栗地方法院刑事判決　　　　　　　　95年度訴字第30號
公　訴　人　臺灣苗栗地方法院檢察署檢察官
被　　　告　甲○○
選任辯護人　朱逸群　律師
上列被告因違反水土保持法案件，經檢察官提起公訴（93年度偵
字第4078號），本院判決如下：
    主  文
甲○○違反於山坡地內開挖整地之使用行為，其水土保持義務人
應先擬具水土保持計畫，送請主管機關核定之規定，未先擬具水
土保持計畫，致生水土流失，處有期徒刑柒月。
　　犯罪事實
一、甲○○係「信業營造工程股份有限公司」（以下簡稱信業營
    造公司）承攬私立聯華技術學院籌備處（以下簡稱聯華籌備
    處）校園整地工程之實際負責人，於民國88年間開始之工程
    期間為開挖整地土地之使用人，依法負有實施水土保持處理
    與維護之義務，為水土保持義務人。甲○○明知其施工之土
    地，其中登記於乙○○（聯華籌備處之代表人，業經臺灣苗
    栗地方法院檢察署檢察官為不起訴處分，經告訴人再議，復
    經臺灣高等法院臺中分院檢察署於95年1 月3 日以95年度上
    聲議字第28號駁回再議聲請確定）所有、坐落在苗栗縣赤崎
    子段385-12地號土地係經苗栗縣政府核定公告之山坡地，屬
    水土保持法所指之山坡地，且該土地之G 高台位置（位置詳
    如偵卷第145 頁竹南地政事務所土地複丈成果圖所繪之G 地
    ）施工前原為兩山坡地山稜線交會處，將該處山坡地由高整
    平之過程中，勢必破壞該處之原生植被，並讓黃土裸露鬆軟
    ，且變更地形原貌，如遇有大雨，雨水將沖蝕該處土石及兩
    側坡面，並夾帶土石往兩側低處流動，可能造成水土流失。
    且甲○○亦明知應施工之G 高台所在之山坡地，已超出水土
    保持計畫範圍內，其身為水土保持義務人，於該山坡地從事
    開挖土石及整地之行為前，依水土保持法第12條之規定，本
    應要求定作人即聯華籌備處擬具水土保持計畫或變更原水土
    保持計畫之範圍，送請主管機關核定，再依該計畫實施必要
    之水土保持處理與維護，始得於山坡地為開挖整地之施工行
    為。惟甲○○竟未為之，仍於該處山坡地挖取土石並加以整
    地，導致89年間因颱風所帶來豪雨，雨水沖蝕該處及兩側坡
    面，致前揭山坡地G 高台及校園外側之坡地之土石伴隨雨水
    沖落至低處之分別為丁○○、己○○、戊○○、丙○○（起
    訴書誤載為陳志光）等人所有之苗栗縣造橋中赤崎子段218
    、21 9、220 及221 地號之水塘土地上，致生水土流失之結
    果。
二、案經丁○○訴由苗栗縣警察局竹南分局報請臺灣苗栗地方法
    院檢察署檢察官偵查後起訴。
    理  由
壹、關於證據能力爭執之決定：
    辯護人對於證人即被害人丙○○、陳志光、己○○、戊○○
    、丁○○等人於警詢之供述有所爭執，認屬被告以外之人於
    審判外之陳述，屬傳聞證據，無證據能力。經查：
（一）按被告以外之人於司法警察官或司法警察調查中所為之陳
      述，除符合刑事訴訟法第159 條之2 或同法第159 條之3
      之例外規定外，應屬傳聞證據，而不得作為證據，此觀刑
      事訴訟法第159 條第1 項、第159 條之2 及第159 條之3
      之規定自明。按被告以外之人於司法警察調查中所為之陳
      述，其證據能力有無，依刑事訴訟法第159 條之2 規定，
      需具備以下之要件：與審判中陳述不符、警詢中之陳
      述具有較可信之特別情況、為證明犯罪事實存否所必要
      者。而所謂警詢中之陳述具有「較可信之特別情況」，解
      釋上係指警詢中陳述之「外部客觀情況」值得信用保障者
      而言，即指陳述在某些特別可信之情況下所為時，虛偽陳
      述之危險性不高，故縱係在審判外之陳述，或未賦予當事
      人之反對詰問權，仍得承認其有證據能力，並非指證人於
      警詢中陳述內容之「可信度」（證明力）很高，否則上述
      第159 條之2 規範之具有較可信之特別情況，將形同具文
      。
（二）查上述證人丙○○等人於警詢之供述，檢察官並未舉證證
      明其等於警員調查時所為之陳述，客觀上有何較具可信之
      特別情況，核與刑事訴訟法第159 條之2 所規定的例外情
      形亦不相符，是證人此部分之證述，應無證據能力。
貳、認定犯罪事實所憑之證據及理由：
一、按水土保持法第4 條規定：「公、私有土地之經營或使用，
    依本法應實施水土保持處理與維護者，該土地之經營人、使
    用人或所有人，為本法所稱之水土保持義務人」。查被告甲○○係「信業營造工程股份有限公司」承攬私立聯華技術學
    院籌備處整地工程之現場負責人乙節，業據被告供承不諱，
    核與證人即聯華籌備處聘僱之工程師庚○○、信業營造公司
    總經理賴穩仁於偵訊中證述相符（見偵卷第156 、158 頁以
    下）。是以，被告既代表公司負責本案山坡地之整地工程，
    其係經得土地所有權人之同意，於山坡地上實際從事挖取土
    石及整地之施工利用行為，於該工程施工期間，乃該山坡地
    之實際之使用人，為水土保持法之水土保持義務人，負有法
    定之水土保持義務，先予敘明。
二、又被告施工地點之一即G 高台，係坐落在苗栗縣赤崎子段38
    5-12地號之土地，登記於聯華籌備處之代表人乙○○，並經
    苗栗縣政府經法定程序公告劃定之山坡地，屬水土保持法所
    指之山坡地乙節，業據被告供承G 高台原係兩山坡地稜線之
    交會處，係在整地施工之範圍內等語（見審一卷第40頁），
    且有土地登記謄本、苗栗縣政府95年2 月15日府農保字第09
    50019359號函及苗栗縣竹南地政事務所土地複丈成果圖附卷
    可稽（見偵卷第144 頁、145 頁、審一卷第17至第23頁），
    應堪認定。
三、又坐落於苗栗縣造橋鄉○○○段218 、219 、220 及221 地
    號之土地（下稱系爭水塘土地），係分別登記於丁○○、己○○、戊○○、丙○○所有，並與前述被告施工所在之苗栗
    縣赤崎子段385-12地號之土地相鄰，且地勢低於被告施工之
    區域乙節，為被告所是認，且有土地所有權狀、苗栗縣竹南
    地政事務所土地複丈成果圖附卷可稽（見偵卷第80至83頁、
    145 頁），並有水土保持計畫書等高線圖（見圖號第63）可
    憑，應可認定。
四、而上開系爭水塘土地，於被告89年間之施工期間，因大雨來
    襲，土石經雨水沖蝕之結果，由被告施工之苗栗縣赤崎子段
    385-12地號G 高台位置原所在之遭挖取之山稜線（位置詳如
    偵卷第145 頁竹南地政事務所土地複丈成果圖所繪之G 地）
    及旁邊校園外之坡面，伴隨雨水沖落至系爭水塘土地，導致
    該水塘土地泥土淤積，而生水土流失之結果乙節，業據被告
    於偵審中供承水土流失之結果，係導因於整地造成土質鬆軟
    ，遇到下雨或颱風時土質會自然坍塌下來，且山稜線本來尖
    尖的，將山上的土挖下來過程中，另一面也會造成崩塌，只
    要下雨後土石就有可能流下去等語明確（見偵卷第125 頁、
    審二卷第94頁），且據證人即被害人丙○○到庭證述上述水
    土流失之過程等語明確（見審二卷第21頁以下），且有現場
    水土流失及水塘泥土淤積之照片共11張附卷可稽（見審卷第
    87 頁 以下），亦堪認定。
五、承上所述，可知系爭水塘內淤積之泥土，係由G 高台原有遭
    挖取之山坡地及旁邊校園外側之坡面因大雨沖蝕流下所造成
    ，本案應審究者，在於被告於G 高台原位置之開挖山坡地之
    施工行為，是否負有水土保持之義務及責任？經查：
（一）系爭G 高台施工前原為兩山坡地山稜線交會處，因被告施
      工而將該處土石挖走，始造成G 平台乙節，業據被告於偵
      審中供承不諱（見偵卷第157 頁、審一卷第40頁），核與
      證人即聯華技術學院聘僱工程師庚○○證述相符（見偵卷
      第157 頁），應堪認定。
（二）關於該G 高台所在位置之原山坡地，是否係在水土保持計
      畫之範圍內乙節？經查，G 高台所在位置，經檢察官命竹
      南地政事務所複丈之結果，係位於苗栗縣赤崎子段385-12
      地號之土地乙節，已如前述。且觀諸水土保持計畫書第二
      章之計畫範圍所附之表2-1 土地清冊表及圖2-1 基地地籍
      套繪圖，可知水土保持計畫範圍並未包括上開苗栗縣赤崎
      子段385-12地號。再者，將上述複丈成果圖及基地地籍套
      繪圖對照結果，G 高台確實位於水土保持計畫範圍外無訛
      。由此足證，G 高台位置係於水土保持計畫範圍之外乙節
      ，應堪認定。再者，被告既然係施工現場實際負責人，且
      從事於此營造土石行業，具有於山坡地上施工整地有關之
      專業知識，對於上述G 高台不在水土保持計畫範圍內之明
      顯事實，應無不知之理，併此敘明。
（三）承上，系爭G 高台原有之山坡地，被告既然明知屬於水土
      保持法所核定公告之山坡地，且並不在水土保持計畫之範
      圍內，本不得加以動工。參以，被告身為水土保持法之義
      務人，於該山坡地上挖取土石、及開挖整地之行為前，依
      水土保持法第12條之規定，本應先擬具水土保持計畫，送
      請主管機關核定，並依水土保持計畫為處理、維護後，始
      能動工。而本案被告既然承攬聯華籌備處之工程，而實際
      從事開挖整地之土地之開發行為，自屬於該土地之水土保
      持義務人，解釋上，其施工過程中，發現應施工之G 高台
      並未在水土保持計畫範圍內時，自應不得施工，並應向聯
      華籌備處反應、要求將該處擬具水土保持計畫，或變更原
      有之水土保持計畫範圍，再送請主管機關核定後，始能施
      工。然而，被告捨此不為，明知G 高台原所在之山坡地未
      擬具水土保持計畫，仍予以從事開挖山坡地之行為，當認
      被告係違反此水土保持義務，自應課以刑責。
六、被告違背法定水土保持義務之行為，致生水土流失之結果，
    且兩者間具有因果關係：
（一）關於水土流失之原因乙節，被告於審理中自承：在取山稜
      線之土石時，因土質鬆軟，會造成表土之崩落，加上豪大
      雨及颱風，會造成表土往下沖等語明確（見審一卷第50頁
      ）。參以，G 高台旁面向系爭水塘土地之斜坡上，原本有
      樹木，因被告施工將山稜線挖成平台，則山稜線兩側土石
      崩塌結果，一下雨後土石就會往下流乙節，亦據被告於審
      理時供陳不諱（見審二卷第94頁）。準此以觀，可知系爭
      水塘土地土石淤積之結果，係導因於被告整地施工時，挖
      取原G 高台位置之兩山山稜線土石，不僅原有植被遭破壞
      ，且因此造成山坡崩塌，黃土裸露鬆軟，下雨時雨水從該
      處及校園外側面斜坡處夾帶土石往下流，始造成本案水土
      流失之結果，應堪認定。
（二）承上，被告既然在山稜線挖取土質鬆軟之土石而破壞原有
      之植被，且明知另一側之系爭水塘土地之地勢屬於山谷地
      形，當可預見若遇有豪雨，則雨水會沖蝕土石往下流，造
      成水土流失之結果，被告身為水土保持計畫之義務人，則
      負有法定之水土保持義務，自應先取得經核定之水土保持
      計畫書，實施必要水土保持之處理與維護後，使得挖取該
      處之土石。而被告竟未向定作人反應、要求，而任意開挖
      ，則其犯行，應堪認定。
（三）綜上，可知本案水土流失之結果，確係因被告明知G 高台
      原有山坡地係在水土保持計畫範圍外，竟未要求定作人擬
      具水土保持計畫或變更水土保持計畫範圍，仍於該處挖取
      土石，破壞原生植被，黃土裸露鬆軟，暴雨來襲時，雨水
      沖蝕高台原所在山坡地及面向系爭水塘土地之坡面，夾帶
      土石留下所造成，是以，被告違反水土保持義務，與水土
      流失之結果，具有因果關係，至為明確。
參、對於被告辯解，本院之判斷：
    訊據被告甲○○固供認有於G 高台原所在山坡地施工挖取土
    石，然矢口否認有何違反水土保持法之犯行，辯稱：G 高台
    應係在水土保持計畫範圍內，且伊係按圖施工，監造單位並
    沒有反應有施工不當之處，又本案水土流失之結果，係因颱
    風豪雨之不可抗力因素所造成云云。辯護意旨則與被告辯解
    大致相同。經查：
（一）被告雖辯稱：G 高台原所在山坡地，係在水土保持計畫範
      圍內，並非範圍外云云。惟G 高台確實在水土保持計畫範
      圍外乙節，業經本院認定如前。且證人即監工庚○○亦到
      庭證稱G 高台確實未在水土保持計畫範圍中等語（見偵卷
      第177 、178 頁）。是被告此部分之辯解，尚與事實不符
      ，難以憑採。
（二）被告復辯稱：被告僅係施工單位，根據合約去做，真正開
      發山坡地的人係校方及設計單位，被告並沒有任何決定權
      限，且本案被告係按圖施工，校方亦有監造單位監工，本
      案監工並沒有提出施工不當云云。惟查：
    1.被告身為營造公司派駐現場之實際負責人，對於水土保持
      等相關法令當知之甚稔，且其身為水土保持義務人，對於
      施工過程中是否違反水土保持相關法令，當有特別之注意
      及水土保持義務。基此，被告施工過程中，明知G 高台原
      位置係在水土保持計畫範圍以外，且該山坡地土質鬆軟，
      另一側地勢低窪，在無水土保持計畫之處理與維護下，如
      在該處挖取土石，將破壞原生植被，黃土裸露，遇有大雨
      沖蝕時，可能造成水土流失之結果，其卻不停工，亦未向
      監造單位或校方反應，要求此部分依法尚不得施工，或要
      求擬具此部分之水土保持計畫，或變更原本水土保持計畫
      範圍，在此山坡地未實施任何水土保持計畫之處理及維護
      情形下，被告仍於該處挖取土石，果真在遇大雨後，造成
      水土流失之結果，被告違背此水土保持義務，造成水土流
      失之結果，自應負擔此部分之刑事責任，至為明確。
    2.至被告雖僅係施工單位，有依合約有按圖施工之義務，但
      被告既然同時係水土保持法之水土保持義務人，亦負有法
      定之水土保持義務，換言之，法律對於實際在山坡地上從
      事開挖使用行為之被告，課以實施水土保持處理與維護義
      務，尚不能因私權契約之約定而免除此部分之義務或責任
      。準此，被告在施工過程中，既然發現需在水土保持計畫
      範圍以外之G 高台原有山坡地施工時，仍應符合相關法令
      要求，否則，即屬違法。是以，被告尚不得以其係依約按
      圖施工為由，而解免其法律所要求之水土保持義務，是其
      此部分之辯解，尚難憑採。
    3.至於施工過程中，校方固然有委任監造單位到場監工，惟
      監造單位之主要功能，在於監督施工單位是否依合約施工
      。而本案被告確實係依合約施工，而將G 高台原有之山坡
      地挖取土石成高台乙節，為兩造所不爭執，然而，被告於
      施工過程中，發現該處並未有水土保持計畫，施工結果有
      違背水土保持法令之虞，自應停工、向相關單位反應，被
      告捨此不為，仍繼續施工，終造成水土流失之結果，自應
      負擔刑責。是以，被告尚不能以有監造單位監工為由，而
      免除其法定之水土保持義務，至為明確。
    4.綜上，被告此部分之辯解，容有誤會，尚難憑採。
（三）被告復辯稱：本案係因颱風豪雨之不可抗力因素，導致水
      土流失之結果，不應由其負責云云。經查：
    1.本案被告所負刑事責任之主要由來，在於其因承攬整地工
      程，負責於水土保持法所核定公告之山坡地上實際從事開
      挖整地之工作，屬山坡地之使用人，法律上即具有水土保
      持義務人之身分，負有水土保持之義務，其於山坡地開挖
      整地時，如遇有施工之範圍超出水土保持計畫範圍，依法
      應負有擬具水土保持計畫並送請主管機關核定之義務（此
      部分解釋上可要求聯華籌備處擬具或更改原水土保持計畫
      之範圍）。被告違背上述義務，以致未取得水土保持計畫
      以實施水土保持之處理與維護，仍於山坡地上挖取土石整
      地施工，因颱風豪雨來襲，終造成水土流失之結果，自符
      合水土保持法第33條第1 項第2 款之構成要件。至於颱風
      豪雨，雖係造成本案水土流失之形成原因之一，惟並非唯
      一因素，亦非被告免責之條件。換言之，如被告有請定作
      人擬具水土保持計畫報請主管機關核定，並依水土保持計
      畫為處理及維護而從事土地開挖之行為，即便颱風豪雨來
      襲造成水土流失之結果，始屬於不可抗力，始不能課以被
      告刑事責任。反之，被告一旦有違背水土保持義務，從事
      山坡地開挖之行為，且上開違背水土保持義務之開挖行為
      屬水土流失原因之一，即應負責，先予敘明。
    2.再者，據證人即被害人丙○○到庭證稱：在被告施工以前
      ，均未曾有因豪大雨、颱風造成水土流失之情形等語明確
      （見審二卷第21頁）。是以，本案水土流失之原因，應可
      認主要係被告整地施工開挖山坡地之行為，加上颱風豪雨
      所造成。被告尚不得以颱風不可抗力為由，而主張免除責
      任。
（四）被告雖辯稱：因信業公司於91年間施工過程中停業，公司
      留有一筆約5 百萬元之保固金予學校，供學校賠償本案被
      害人云云。惟查，觀諸辯護人所提出之聯華技術學院籌備
      處與信業營造公司所書立之協議書（見審一卷第101 頁以
      下）所載，就保固金及工程尾款之用途，均未約定將來由
      校方用以賠償本案被害人。況且，此部分亦屬於定作人與
      承攬人協調賠償事宜之內部關係，尚難據此免除被告之刑
      事責任，附此敘明。
（五）至本案起訴意旨復認被告於山坡地上堆置土石，導致雨水
      來襲後，將土石沖蝕至被害人之系爭水塘土地云云。固非
      無見。惟本案依目前證據，可以證明構成要件事實為：(1)
      依法為水土保持義務人。(2)未先擬具水土保持計畫，送請
      主管機關核定（此部分解釋上被告應要求校方擬具水土保
      持計畫，或變更水土保持計畫之範圍，始得施工）。(3)於
      主管機關公告核定之G 高台原有山坡地上實施開挖整地之
      行為。(4)因下雨致生水土流失之結果。是以，本案被告違
      反水土保持義務，在水土保持計畫範圍外之G 高台原有山
      坡地上從事開挖整地之行為，以致原生植被及土石遭破壞
      ，土石遭雨水沖蝕，致生水土流失之結果，則其構成要件
      即屬該當。至於本案並無積極證據證明被告確有堆置土石
      於G 高台之行為（僅有證人庚○○於偵訊中證述被告將G
      高台以土石填高約20公分等語，惟此部分乃製作平台之過
      程，並非單純堆置土石之行為），亦無法證明被害人水塘
      內之淤積土石確係來自於G 高台上所堆置之土石，是此部
      分應屬無法認定，從而，有關被告及辯護意旨此部分之辯
      解，即無庸贅述，併此敘明。
（六）至被告聲請本院至現場勘驗，欲證案發時土石流動之情形
      云云（見審二卷第63頁）。惟目前校園整地工程已經完工
      ，地形地貌實與施工時有所不同，且施工乃一動態之過程
      ，尚無法藉由事後勘驗現場，而瞭解當初土石流動之經過
      ，是以，此部分之聲請，核無必要，應予駁回。
（七）綜上所述，上述被告辯解及辯護意旨，均無法解免被告違
      反水土保持之義務而施工，造成水土流失之刑事責任，從
      而，尚難作為有利於被告之認定。
肆、論罪科刑的理由：
（一）被告甲○○違反水土保持法行為之後，刑法業於94年2 月
      2 日經總統以華總一義字第09400014901 號令修正公布，
      並於95年7 月1 日施行（下稱新法，修正前刑法下稱舊法
      ），參酌最高法院95年5 月23日刑事庭第八次會議決議，
      新法第2 條第1 項之規定，係規範行為後法律變更所生新
      舊法律比較適用之準據法，於新法施行後，應適用新法第
      2 條第1 項之規定（按：行為後法律有變更者，適用行為
      時之法律。但行為後法律有利於行為人者，適用最有利於
      行為人之法律），為「從舊從輕」之比較。另於比較時應
      就罪刑有關之共犯、未遂犯、想像競合犯、牽連犯、連續
      犯、結合犯，以及累犯加重、自首減輕暨其他法定加減原
      因（如身分加減）與加減比例等一切情形，本於統一性及
      整體性原則，綜其全部罪刑之結果而為比較。查本案涉及
      法律變更之部分，經附表所示比較新舊刑法之規定結果，
      其中綜合全部罪刑，以行為時法有利於被告，換言之，修
      正後之刑法，並無較修正前之刑法規定有利於被告，依新
      法第2 條第1 項前段規定，自應一體適用被告行為時之刑
      法。
（二）按公、私有土地之經營或使用，依水土保持法應實施水土
      保持處理與維護者，該土地之經營人、使用人或所有人，
      為本法所稱之水土保持義務人。又於山坡地開挖整地之開
      發、經營或使用行為，其水土保持義務人應先擬具水土保
      持計畫，送請主管機關核定，水土保持法第四條、第十三
      條第一項分別定有明文。被告等於前揭土地上開挖整地之
      行為，依法應先擬具水土保持計畫，送請主管機關核定，
      惟其違反前開規定，未於山坡開挖整地之開發、使用行為
      時，先擬具水土保持計畫，送請主管機關核定，致生水土
      流失，所為係犯水土保持法第33條第3 項前段之罪。另按
      水土保持法第1 條第2 項規定：「水土保持，依本法之規
      定，本法未規定者，適用其他法律之規定」，就水土保持
      之處理與維護而論，水土保持法顯係立於特別法之地位，
      應優先適用，僅水土保持法無規定者，始適用其他法律之
      規定，是水土保持法係山坡地保育利用條例之特別法（最
      高法院88年度臺非字第278 號判決意旨、司法院第45期司
      法業務研究會法律問題研討第3 則研討結論參照），是本
      案被告之行為，雖同時合於山坡地保育利用條例第34條第
      1 、2 項之罪，惟依上開說明意旨，自應優先適用水土保
      持法論處，併此敘明。
（三）量刑理由說明：
      被告甲○○身為水土保持義務人，於系爭山坡地開挖整地
      過程中，發現G 高台所在山坡地之施工範圍超過水土保持
      計畫範圍，其竟未停工，亦未向校方反應，要求另行擬具
      水土保持計畫，並依核定計畫實施水土保持之處理與維護
      ，其仍繼續整地施工，嗣因大雨來襲，雨水沖蝕土石，造
      成被害人水塘土地淤塞，難以恢復原有地貌，致生水土流
      失之實害結果，情節非輕，且犯後否認犯行，亦未與被害
      人等達成民事和解，本應嚴罰重懲，故公訴人向本院具體
      求處有期徒刑10月，固非無見。惟本院念及本案被告畢竟
      僅係承攬工程依約按圖施工，施工結果縱有違背法令之處
      ，但與為圖自己利益而未擬具水土保持計畫而濫行挖取山
      坡地之人相比，惡性較輕，併參酌其生活狀況、品行、智
      識程度、犯罪之動機、目的、手段、所生危害等一切情狀
      ，認公訴人之求刑稍嫌過重，爰量處主文所示之刑，以資
      懲儆。
伍、適用之法律依據：
（一）刑事訴訟法第299條第1項前段。
（二）水土保持法第33條第3 項。
（三）刑法第11條前段、第2 條第1 項前段。
本案經檢察官陳佞如到庭執行職務。
中　　華　　民　　國　　96　　年　　5 　　月　　30　　日
                  刑事第二庭  審判長法  官    楊清益
                                    法  官    林靜雯
                                    法  官    顧正德
以上正本證明與原本無異。
如不服本判決，應於判決送達後10日內向本院提出上訴狀（應抄
附繕本）。告訴人或被害人如對於本判決不服者，應具備理由請
求檢察官上訴，其上訴期間之計算係以檢察官收受判決正本之日
期為準。
                                    書記官    廖鳳美
中　　華　　民　　國　　96　　年　　6 　　月　　4 　　日
附表：
┌─────┬───────────┬───────────┬──────────┐
│比較法條  │舊法於本案適用之法律效│新法於本案適用之法律效│依從舊從輕原則比較結│
│          │果                    │果                    │果                  │
├─────┼───────────┼───────────┼──────────┤
│刑法第33條│ 依修正前之刑法第33條 │ 依修正後之刑法第33條 │比較修正前後之主刑罰│
│          │ 第5 款之規定，罰金為 │ 第5 款之規定，罰金刑 │金部分之數額，以95年│
│          │ 銀元一元即新台幣三元 │ 為新臺幣一千元以上， │7月1日修正公布施行前│
│          │ 以上。               │ 以百元計算。         │之規定，較有利於被告│
│          │                      │                      │。                  │
├─────┴───────────┴───────────┴──────────┤
│綜合比較全部罪刑結果：                                                          │
│    本案綜其全部罪刑，比較關於違反水土保持法之罰金刑下限，修正後刑法並無較修正前│
│    之刑法規定有利於被告，自仍應依刑法第2 條第1 項前段之規定，一體適用修正前（即│
│    行為時）之刑法規定。                                                        │
└────────────────────────────────────────┘
附錄本判決論罪科刑法條全文
水土保持法第33條
有下列情形之一者，處新台幣六萬元以上三十萬元以下罰鍰：
一  違反第八條第一項規定未依水土保持技術規範實施水土保持
    之處理與維護，或違反第二十二條第一項，未在規定期限內
    改正或實施仍不合水土保持技術規範者。
二  違反第十二條至第十四條規定之一，未先擬具水土保持計畫
    或未依核定計畫實施水土保持之處理與維護者，或違反第二
    十三條規定，未在規定期限內改正或實施仍不合水土保持技
    術規範者。
前項各款情形之一，經繼續限期改正而不改正者或實施仍不合水
土保持技術規範者，按次分別處罰，至改正為止，並令其停工，
得沒入其設施及所使用之機具，強制拆除及清除其工作物，所需
費用，由經營人、使用人或所有人負擔。
第一項第二款情形，致生水土流失或毀損水土保持之處理與維護
設施者，處六月以上五年以下有期徒刑，得併科新台幣六十萬元
以下罰金；因而致人於死者，處三年以上十年以下有期徒刑，得
併科新台幣八十萬元以下罰金；致重傷者，處一年以上七年以下
有期徒刑，得併科新台幣六十萬元以下罰金。
